【裁判字號】    99,台上,7851
【裁判日期】    991216
【裁判案由】    偽造文書
【裁判全文】
最高法院刑事判決            九十九年度台上字第七八五一號
上  訴  人  蔡艾淇
上列上訴人因偽造文書案件，不服台灣高等法院高雄分院中華民
國九十八年八月六日第二審判決（九十八年度上訴字第六四八號
，起訴案號：台灣高雄地方法院檢察署九十七年度偵字第二一四
六七號），提起上訴，本院判決如下：
    主  文
上訴駁回。
    理  由
按刑事訴訟法第三百七十七條規定，上訴於第三審法院，非以判
決違背法令為理由，不得為之。是提起第三審上訴，應以原判決
違背法令為理由，係屬法定要件。如果上訴理由書狀並未依據卷
內訴訟資料，具體指摘原判決不適用何種法則或如何適用不當，
或所指摘原判決違法情事，顯與法律規定得為第三審上訴理由之
違法情形，不相適合時，均應認其上訴為違背法律上之程式，予
以駁回。本件上訴人蔡艾淇上訴意旨略稱：(一)、告訴人藍子鴻指
述上訴人假冒其名義設立東綝企業行、未經其同意變更信用卡指
定帳戶等案件，業經原審諭知上訴人無罪判決確定，足徵告訴人
陳述其對於上訴人辦理東綝企業行讓渡予蔡嘉瑜並不知情乙節，
顯有違經驗及論理法則。(二)、上訴人於原審已提出聯合信用卡處
理中心（97）聯卡商管字第0970400148號函及所附錄音光碟、勘
驗報告書為證，且證人蔡嘉瑜亦到庭結證，均足證明上訴人所為
讓渡行為已得告訴人之同意，告訴人所為陳述，顯然不足以證明
上訴人有偽造私文書之行為。原判決僅憑上訴人之供述為唯一論
據，復無其他可認上訴人有檢察官起訴犯罪事實之積極證據，逕
為不利於上訴人之認定，即有調查未盡及判決理由不備之判決違
背法令云云。
惟查：證據之取捨、證據證明力之判斷，以及事實有無之認定，
屬事實審法院之職權，苟其取捨判斷與認定，並不違背論理法則
及經驗法則，即不容任意指為違法，而執為適法之第三審上訴理
由。本件原審認定上訴人有原判決所載基於偽造私文書後行使之
犯意，未經告訴人之同意，利用不知情之某成年刻印業者偽造「
藍子鴻」方形印章，而偽造告訴人同意將東綝企業行讓渡予蔡嘉
瑜之讓渡書，持向高雄市政府申請變更登記之犯行，係以：(1)上
訴人於民國九十七年一月三十一日書立告訴人同意將東綝企業行
讓渡予蔡嘉瑜之讓渡書，並於其上蓋用「藍子鴻」方形印章，再
於同年二月十五日持該讓渡書向高雄市政府申請變更登記，經高
雄市政府承辦公務員將此變更事項登載於職務上所掌之公文書上
等事實，有高雄市政府營利事業統一發證變更登記申請書、讓渡
書及高雄市政府營利事業登記案件聯合作業審核表在卷可憑，且
為上訴人所不爭。(2)證人藍子鴻於偵查、第一審審理中均結證稱
：不知東綝企業行讓渡予蔡嘉瑜之情等語等證據資料，予以綜合
判斷，認上訴人之犯行堪予認定。並指駁、說明：上訴人於偵、
審中否認有偽造私文書後行使之犯意，辯稱：因東綝企業行之信
用卡消費簽帳款原均匯入告訴人所有永豐銀行北高雄分行帳戶，
迭需由告訴人提領款項，告訴人始授權令其變更東綝企業行負責
人云云，為卸責飾詞，不足採信等由甚詳。又以核上訴人所為，
係犯刑法第二百十六條、第二百十條之行使偽造私文書罪（依想
像競合犯規定從一重處斷），並酌情量處有期徒刑二月，如易科
罰金，以新台幣一千元折算一日，及為相關從刑之諭知。已詳
其所憑證據及認定之理由，所為論斷，均有卷存證據資料可資覆
按。上訴意旨雖指摘原判決違背法令，然查：(一)、法院審理案件
，基於直接審理及證據裁判主義之原則，原得就其調查證據之結
果，本於自由心證而為裁判，並不受其他部分判決結果之拘束。
關於上訴人另涉犯假冒告訴人名義設立東綝企業行、未經告訴人
同意變更信用卡指定帳戶罪嫌部分，雖經原審判決上訴人無罪確
定，然本件上訴人未經告訴人同意，偽造告訴人同意將東綝企業
行轉讓予蔡嘉瑜，而行使偽造私文書之犯行，既不受前述不相關
之無罪部分之判決拘束，上訴意旨(一)指摘原判決違法，自非適法
之第三審上訴理由。(二)、依卷附聯合信用卡處理中心（97）聯卡
商管字第0970400148號函及檢察事務官勘驗該函所附錄音光碟之
勘驗報告書記載之內容為：東綝企業行於九十七年一月十五日、
三十一日兩次向聯合信用卡處理中心申請辦理變更付款帳戶，其
中第一次申請變更時，聯合信用卡處理中心承辦人員曾以電話向
告訴人本人確認，當時電話確認之錄音光碟內容係聯合信用卡處
理中心人員撥打電話予告訴人，確認告訴人是否有申請變更信用
卡刷卡受款帳戶，告訴人於電話中表示不知道有申請信用卡機或
變更受款帳戶乙事，甚至詢問「東綝企業行」如何寫，告訴人表
示不同意變更受款帳戶，要求將申請資料退回等情，有該函及勘
驗報告書在卷可稽，此更可佐證告訴人指述其未同意轉讓東綝企
業行等語，堪信為真實。至於證人蔡嘉瑜到庭結證稱其有同意上
訴人使用其名義擔任變更後東綝企業行之負責人等語，仍難為有
利於上訴人之認定。上訴意旨(二)以原判決以告訴人之指述為唯一
之論據，遽為不利上訴人之判決，有證據調查職責未盡之違法；
或猶執上開辯解之陳詞，重為事實之爭執，主張確有經告訴人之
授權同意云云，均係就原審依憑證據所為採證認事職權之合法行
使，以及原判決已論列說明之事項，依憑己見任意指為違法，並
重為事實之爭執，否認犯罪，均非合法之第三審上訴理由。衡以
前開說明，其行使偽造私文書部分之上訴為違背法律上之程式，
應予駁回。又上訴人所犯得上訴之重罪部分上訴既不合法，無從
為實體判決，其牽連所犯不得上訴之刑法第二百十四條之使公務
員登載不實公文書之輕罪部分，即無從適用審判不可分原則，併
為實體上之審判，亦應從程序上予以駁回。
據上論結，應依刑事訴訟法第三百九十五條前段，判決如主文。
中    華    民    國  九十九  年   十二   月   十六   日
                      最高法院刑事第十二庭
                          審判長法官  賴  忠  星  
                                法官  呂  丹  玉  
                                法官  吳      燦  
                                法官  蔡  名  曜  
                                法官  葉  麗  霞  
本件正本證明與原本無異
                                      書  記  官  
中    華    民    國  九十九  年   十二   月  二十一  日
                                                       s

司法院資訊處製作；財團法人民間司法改革基金會備份。
